【裁判字號】    95,訴,77
【裁判日期】    950705
【裁判案由】    違反槍砲彈藥刀械管制條例
【裁判全文】
臺灣花蓮地方法院刑事判決                95年度訴字第77號
公  訴  人  臺灣花蓮地方法院檢察署檢察官
被      告  乙○○
選任辯護人  王政琬律師
上列被告因違反槍砲彈藥刀械管制條例案件，經檢察官提起公訴
（95年度偵字第791號），本院判決如下：
    主  文
乙○○未經許可，持有可發射金屬具有殺傷力之空氣槍，處有期
徒刑壹年陸月，併科罰金新臺幣壹萬元，罰金如易服勞役，以新
臺幣仟元折算壹日，扣案之空氣槍壹枝（槍枝管制編號000000
0000）、小型二氧化碳高壓鋼瓶壹拾捌瓶、直徑九點九公釐大鋼
珠及直徑六公釐中鋼珠各壹瓶均沒收；又未經許可，持有可發射
金屬具有殺傷力之土造長槍，處有期徒刑壹年陸月，併科罰金新
臺幣壹萬元，罰金如易服勞役，以新臺幣仟元折算壹日，扣案
之土造長槍壹枝（槍枝管制編號0000000000）、直徑四點五公釐
小鋼珠及直徑約十一點二公釐鉛彈丸各壹瓶均沒收。應執行有期
徒刑貳年陸月，併科罰金新臺幣貳萬元，罰金如易服勞役，以新
臺幣仟元折算壹日，扣案之空氣槍（槍枝管制編號0000000000
）及土造長槍（槍枝管制編號0000000000）各壹枝、小型二氧化
碳高壓鋼瓶壹拾捌瓶、直徑九點九公釐大鋼珠、直徑六公釐中鋼
珠、直徑四點五公釐小鋼珠及直徑約十一點二公釐鉛彈丸各壹瓶
均沒收。
    事  實
一、乙○○於民國93年6、7月間某日，在花蓮縣吉安鄉黃昏市場
    附近之三軍英雄軍用品社，購買可發射金屬具有殺傷力之空
    氣槍 1枝（槍枝管制編號0000000000），而未經許可持有上
    開空氣槍（蒞庭檢察官已更正起訴事實如上）；又於94年7
    月間某日，在花蓮縣吉安鄉慈雲山上溪邊，見該處放置有離
    本人持有之可發射金屬彈丸具有殺傷力之土造長槍 1枝（槍
    枝管制編號0000000000）、底火 222顆，竟意圖為自己不法
    之所有，將之侵占入己，而未經許可持有具有殺傷力之土造
    長槍。嗣於95年1月18日下午4時50分許，為警持搜索票搜索
    其位於花蓮縣吉安鄉○○街29巷32號2樓之2居所而查獲，並
    扣得空氣槍及獵槍各 1枝、其所有欲供土造長槍射擊所用之
    直徑約11.2mm鉛彈丸、直徑4.5mm小鋼彈珠各1瓶，其所有供
    空氣槍射擊所用之直徑9.9mm大鋼彈珠、直徑6mm中鋼彈珠各
    1瓶、二氧化碳氣瓶18瓶，以及通槍條1條、底火222顆。
二、案經行政院海岸巡防署海洋巡防總隊第六海巡隊報告臺灣花
    蓮地方法院檢察署檢察官偵查起訴。
    理  由
一、上開犯罪事實，迭據被告於警詢及偵審中坦承不諱，並有空
    氣槍及土造長槍各 1枝、鉛彈丸、大鋼彈珠、中鋼彈珠、小
    鋼彈珠各1瓶、通槍條 1支、二氧化碳氣瓶18瓶及底火222顆
    扣案足憑。又本件送內政部警政署刑事警察局鑑定結果，認
    ：(1)扣案之空氣槍（槍枝管制編號0000000000），認係以中
    型二氧化碳高壓鋼瓶內氣體為發射動力之空氣長槍，經實際
    裝填直徑6mm鋼珠試射，測得鋼珠發射速度為141、140、136
    公尺/秒，計算其發射動能為 8.75、8.62、8.14焦耳，單位
    面積動能為30.94、30.50、28.78焦耳/平方公分，依本局對
    活豬作射擊測試結果，彈丸單位面積動能達 24焦耳/平方公
    尺，則足以穿入豬隻皮肉層，依日本科學警察研究所之研究
    結果，彈丸單位面積動能達 20焦耳/平方公分，則足以穿入
    人體皮肉層；(2)送鑑獵槍（槍枝管制編號0000000000），認
    係由具擊發機構之木質槍身及金屬槍管組合而成之土造長槍
    ，可裝填及擊發口徑0.27吋建築工業用彈（作為動力用），
    機械性能良好，送鑑時槍管內具金屬阻塞物，經排除後，可
    供發射彈丸使用，認具殺傷力；(3)送鑑鉛彈珠 5顆，認係直
    徑約11.2mm鉛彈丸、送鑑鋼彈珠15顆，認係直徑分別為9.9m
    m、6mm及4.5mm鋼珠各5顆，(4)送鑑氣瓶 1瓶，認係小型二氧
    化碳高壓鋼瓶，(5)送鑑底火3顆（試測1顆），認均係口徑0.
    27吋建築工業用彈，經檢視結果，無彈頭結構，非完整之子
    彈，認不具殺傷力等情，有該局95年2月6日刑鑑字第095001
    2324號槍彈鑑定書，而上開槍管內之金屬阻塞物係供槍枝發
    射之金屬彈丸，而非係槍管內原有之阻塞物或異物不慎掉入
    等情，亦有該局95年5月10日刑鑑字第0950053644號函在卷
    可參。是被告自白與事實相符，應堪採信。本件事證明確，
    被告犯行堪予認定。
二、核被告所為，係犯槍砲彈藥刀械管制條例第8條第4項之未經
    許可持有可發射金屬具有殺傷力之空氣槍罪、同條例第 8條
    第 4項未經許可持有可發射金屬具有殺傷力之土造長槍罪及
    刑法第 337條侵占離本人持有之物罪。被告以一行為同時觸
    犯未經許可持有可發射金屬具有殺傷力之土造長槍及侵占離
    本人持有之物罪，為想像競合犯，應從一重之未經許可持有
    可發射金屬具有殺傷力之土造長槍罪。又被告所犯未經許可
    持有可發射金屬具有殺傷力之空氣槍及未經許可持有可發射
    金屬具有殺傷力之土造長槍二罪，因被告係分別持有上開二
    槍，且二者持有之時間已相隔一年，顯係基於各別犯意為之
    ，應予分論併罰。再被告雖未經許可持有上開空氣槍、土造
    長槍，然其係因一時思慮未周而犯之，且依卷內資料亦查無
    其持槍欲供犯罪之用，危害社會治安程度並非重大，本院認
    如量以最低度之法定本刑 3年以上有期徒刑，尚嫌過重，在
    客觀上足以引起一般同情，顯可憫恕，爰依刑法第59條之規
    定均酌減其刑。爰審酌被告並無任何犯罪前科，此有台灣高
    等法院被告前案紀錄表乙份在卷可參，其任意持有具殺傷力
    之空氣槍及土造長槍，對社會具有潛在危險性，威脅社會秩
    序及人民之生命、身體安全，惟念被告尚無將之為不法使用
    ，暨其持槍動機、目的、與犯罪後坦承犯行，態度良好等一
    切情狀，量處如主文所示之刑，並就併科罰金部分諭知易服
    勞役之折算標準，且定其應執行刑，以示懲儆。又被告行為
    後，刑法第42條第2項、第51條第5款、第59條均經修正，罰
    金罰鍰提高標準條例第2條且經刪除，並於95年 7月1日施行
    ，經比較修正前後之刑法第51條第 5款，以修正前之行為時
    法有利於被告，而刑法第59條之規定僅為文字調整，並無有
    利與否問題，故均依刑法第2條第1項前段，適用行為時之舊
    法。又被告行為時，刑法第42條第 2項前段規定：「易服勞
    役以1元以上3元以下折算 1日。」，而斯時易服勞役之折算
    標準，依修正前罰金罰鍰提高標準條例第 2條之規定，就其
    原定數額提高為100倍折算1日，則本件被告行為時之易服勞
    役折算標準，應以銀元300元折算1日，即新台幣900元折算1
    日。惟95年7月1日修正公布施行之刑法第42條第 3項前段規
    定：「易服勞役以新台幣1000元、2000元或3000元折算 1日
    。」比較修正前後之易服勞役折算標準，以修正後之規定，
    較有利於被告，則應依刑法第2條第1項但書規定，適用修正
    後之刑法第42條第3項前段規定，定其折算標準。
三、扣案之空氣槍（槍枝管制編號0000000000）、土造長槍（槍
    枝管制編號0000000000）各 1枝，均屬違禁物，應依刑法第
    38條第1項第1款之規定宣告沒收。另扣案之小型二氧化碳高
    壓鋼瓶18瓶、直徑9.9mm大鋼珠及直徑6mm中鋼珠各 1瓶，為
    被告所有，供其以空氣槍射擊所用；直徑 4.5mm小鋼珠及直
    徑約11.2mm鉛彈丸各 1瓶，係被告所有，欲供其以土造長槍
    射擊之用，業據被告於警詢中供述甚明，爰依法宣告沒收。
    至扣案之底火 222顆，既係被告所侵占入己，非被告所有，
    自無從宣告沒收；而通槍條 1條，尚無證據證明係供本案犯
    罪所用之物，爰不併予宣告沒收，附此敘明。
據上論斷，應依刑事訴訟法第299條第1項前段，槍砲彈藥刀械管
制條例第8條第4項，刑法第11條前段、第2條第 1項、第337條、
第55條、第38條第1項第1款、第2款、第42條第3項、修正前第59
條、第51條第5款，罰金罰鍰提高標準條例第1條前段，判決如主
文。
本案經檢察官甲○○到庭執行職務。
中    華    民    國    95    年    7     月    5     日
                         臺灣花蓮地方法院刑事第一庭
                               審判長法  官    張健河
                                     法  官    吳韻馨
                                     法  官    李世華
上列正本證明與原本無異。
如對本判決不服，應於送達後10日內，向本院提出上訴狀。（應
抄附繕本）
                                     書記官    李閔華
中    華    民    國    95    年    7     月    6     日
附錄論罪科刑法條：
槍砲彈藥刀械管制條例第8條第4項、第13條第4項。
刑法第337條


司法院資訊處製作；財團法人民間司法改革基金會備份。
